臺灣高等法院民事判決　　　　　　　　　96年度再易字第32號
　　再審　原告　國防部空軍總司令部
　　法定代理人　乙○○
　　訴訟代理人　徐克銘律師
　　　　　　　　洪大植律師
　　再審　被告　甲○
　　　　　　　　丙○○
上列當事人間債務人異議之訴事件，再審原告對於中華民國96年
1月10日本院95年度上更(一)字第204號確定判決提起再審之訴，本
院判決如下：
    主  文
再審之訴駁回。
再審訴訟費用由再審原告負擔。
    事實及理由
一、程序部分：按再審之訴，應於30日之不變期間內提起。前項
    期間，自判決確定時起算，判決於送達前確定者，自送達時
    起算，民事訴訟法第500條第1、2項定有明文。經查，本件
    再審原告於民國（下同）96年1月18日收受本院95年度上更
    (一)字第204號確定判決（下稱確定判決），是其於96年2月9
    日提起本件再審之訴，並未逾30日之再審不變期間，程序合
    法，合先敘明。
二、再審原告主張略以：再審原告拆除再審被告居住之台北市○
    ○街330巷3弄7號1樓及同巷1弄2號1樓房屋（下稱系爭房屋
    ），係依據「國軍眷區違章取締辦法」，並無不法情事。惟
    確定判決就前開主張未記載任何不予採納之得心證理由或法
    律上之意見，即認再審被告得請求侵權行為損害賠償，顯有
    違民事訴訟法第222條第4項、第285條第1項、第253條之規
    定、及最高法院43年度台上字第47號判例、40年度台上字第
    144 號判例、30年度上字第314號判例及國軍眷區違章取締
    辦法。再確定判決准許再審被告為訴之變更，及未駁回再審
    被告之重複起訴，均屬適用法規顯有錯誤。又系爭房屋原為
    國軍眷區，屬未申請審查許可並發給建築及使用執照之建築
    物，為國軍眷區違章取締辦法之違章建築，此有台北市政府
    工務局91年12月27日北市工建字第09155151300號函可稽，
    是再審原告依國軍眷區違章取締辦法拆除系爭房屋，屬依法
    行政行為，並無不法情事；詎確定判決漏未斟酌前開證物即
    認定再審原告應負侵權行為損害賠償責任，自屬漏未斟酌足
    以影響於判決之重要證物。爰依民事訴訟法第496條第1項第
    1款及第497條規定提起本件再審之訴等語。並聲明：(一)本院
    95年度上更(一)字第204號確定判決廢棄。(二)廢棄部分，再審
    被告於第一審及變更之訴均駁回。(三)再審及前審訴訟費用均
    由再審被告負擔。
三、經查，本件再審原告係主張確定判決有民事訴訟法第496條
    第1項第1款及第497條規定之再審事由，茲就各款事由分述
    本院得心證理由如下：
  (一)關於民事訴訟法第496條第1項第1款規定之再審事由部分：
  1.按有下列各款情形之一者，得以再審之訴對於確定終局判決
    聲明不服。但當事人已依上訴主張其事由或知其事由而不為
    主張者，不在此限：(一)適用法規顯有錯誤者，民事訴訟法第
    496條第1項第1款固定有明文。又所謂適用法規顯有錯誤，
    係指確定判決所適用之法規顯然不合於法律規定，或與現尚
    有效之判例、解釋顯然違反者而言，不包括認定事實錯誤、
    漏未斟酌證據、判決不備理由及在學說上諸說併存致發生法
    律上見解歧異等情形在內，有最高法院57年度台上字第1091
    號、63年度台上字第880號判例及90年度台再字第27號判決
    意旨可資參照。
  2.經查，再審原告主張其係依國軍眷區違章取締辦法拆除系爭
    房屋，並無不法，確定判決就前開主張均未記載不予採納之
    得心證理由或法律上之意見，並准許再審被告為訴之變更，
    且未駁回其重複起訴，顯然違反民事訴訟法第222條第4項、
    第258條第1項、第253條規定、最高法院43年度台上字第47
    號判例、40年度台上字第144號判例、30年度上字第314號判
    例及國軍眷區違章取締辦法云云。惟按民事訴訟法第222條
    第4項係規定判決應記明得心證之理由，最高法院43年度台
    上字第47號判例、40年度台上字第144號判例及30年度上字
    第314號判例，則均係就民事訴訟法第469條第6款「判決不
    備理由」之定義為闡示，姑不論確定判決有無不備理由之情
    ，本諸前開最高法院見解，縱有未記明得心證理由而不備理
    由，亦非屬適用法規顯有錯誤之再審事由。再審原告本此提
    起再審之訴，已有未洽。況確定判決事實與理由第三項已載
    明第一審判決撤銷執行程序之理由，謂「系爭房屋係因兩造
    成立買賣關係，而由上訴人（即再審原告）交付被上訴人（
    即再審被告）等使用居住，則被上訴人等使用居住系爭房屋
    並非無權占有」云云，並引據最高法院判決理由「執行標的
    之系爭房屋既被拆除，若未以回復原狀或等值賠償代替最出
    之聲明，其訴訟目的顯無以達成」等語，繼而認定「系爭房
    屋係因兩造成立買賣關係，而由上訴人交付被上訴人等使用
    居住，惟上訴人於訴訟進行中逕行將系爭房屋拆除，為已確
    定之事實，故上訴人拆除被上訴人等所有之系爭房屋，應負
    損害賠償責任」等情，有民事判決書附卷可考，已表明確定
    判決得心證之理由。則本件系爭房屋因兩造間買賣關係由再
    審原告交付，與國軍眷區違章取締辦法所規範之違章並不相
    同，自無因未適用該辦法而有適用法規顯有錯誤之情事。再
    民事訴訟法第258條第1項係規定對於法院訴之變更、追加之
    裁判不得聲明不服，第253條則規定不得就已起訴事件更行
    起訴。本件確定判決，並無違反訴之變更、追加不得聲明不
    符之規定，至於再審原告主張再審被告重複起訴一節，經查
    ，再審被告原起訴標的為債務人異議之訴，確定判決則係依
    據侵權行為訴請損害賠償，兩者訴訟標的不同，並無違背禁
    止重複起訴之規定。從而，確定判決並無適用法規顯有錯誤
    。
  (二)關於民事訴訟法第497條規定之再審事由部分：
  1.按依第 466條不得上訴於第三審法院之事件，除前條規定外
    ，其經第二審確定之判決，如就足影響於判決之重要證物，
    漏未斟酌，亦得提起再審之訴，民事訴訟法第497條雖定有
    明文。
  2.經查，再審原告主張：系爭房屋屬國軍眷區違章取締辦法之
    違章建築，並提出台北市政府工務局91年12月27日北市工建
    字第09155151300號函為證，其因此陳稱：依國軍眷區違章
    取締辦法拆除系爭房屋為依法行政行為，確定判決漏未斟酌
    前開證物，自屬漏未斟酌足以影響於判決之重要證物云云。
    惟查本件系爭房屋與國軍眷區違章取締辦法所規範之違章不
    相同，已如前述，況前開函件僅可證明系爭房屋未領得建築
    執照及使用執照，並未認定系爭房屋可逕依國軍眷區違章取
    締辦法拆除。況未取得建築執照及使用執照，雖屬違章建築
    ，但對於違章建築之拆除須按照一定程序為之，更須審酌其
    適法性及正當性，非違章建築即得任意加以拆除，再審原告
    以該函主張其拆除系爭房屋為依法行政行為，自有未洽，是
    前開函件縱經斟酌，亦無從謂足以影響確定判決。從而，再
    審原告本此提起再審之訴，仍顯無理由。
四、據上論結，本件再審之訴為顯無理由，爰不經言詞辯論，判
    決如主文。
中　　華　　民　　國　　96　　年　　5 　　月　　7  　　日
                    民事第十三庭
                        審判長法　官  黃嘉烈
  　　　　　　　    　　　　　法　官  高鳳仙
  　　　　　　　    　　　　　法　官  李媛媛
正本係照原本作成。
不得上訴。
中　　華　　民　　國　　96　　年　　5　　 月　　9　  　日
　　　　　　　　　　　　　　　書記官  李明昇
